臺灣高等法院臺南分院刑事裁定　　　　　　　九十一年度交抗字第九七號　　　ｇ
　　　抗　告　人
　　　即受處分人　乙○○○
　　　代　理　人　甲　○　○
右抗告人因違反道路交通管理處罰條例案件，不服中華民國九十一年六月廿六日台灣
嘉義地方法院交通法庭裁定（九十一年度交聲字第九五號），提起抗告，本院裁定如
左：
      主      文
抗告駁回。
      理      由
一、抗告意旨略以：抗告人所有J7－0247自小客車（出廠日期為八十五年六月，登記
    為抗告人名義，但由抗告人之子甲○○使用），本應於民國（下同）八十九年七
    月廿日前後一個月間，參加定期檢驗。但因道路交通安全規則第四十四條規定，
    於八十九年九月十四日修正，將小客車未滿三年者免予定期檢驗，改為未滿五年
    者免予定期檢驗，抗告人上開小客車，乃延至九十年七月廿日前後一個月內驗車
    即可。惟抗告人疏未於九十年六月廿日至九十年八月廿日期限內檢驗車輛。嗣九
    十一年三月十八日，抗告人接獲交通部公路局嘉義區監理所（下稱嘉義監理所）
    以明信片通知，應於廿日內補行驗車，抗告人於接獲通知後第廿日，即九十一年
    四月八日前往驗車（按九十一年四月七日係星期日，廿日期限應順延一日），竟
    遭嘉義監理所人員拒絕，事後並經嘉義監理所以抗告人未於期限內驗車為由，註
    銷上開抗告人所有小客車牌照。因認原處分違法，為此提起抗告，請求撤銷原裁
    定，另為適法裁定云云。
二、按汽車不依限期參加定期檢驗或臨時檢驗者，處汽車所有人新台幣九百元以上一
    千八百元以下罰鍰；逾期一個月以上者並吊扣其牌照，至檢驗合格後發還，逾期
    六個月以上者，註銷其牌照，道路交通管理處罰條例第十七條第一項定有明文。
    又領有牌照之汽車，其出廠年份，自用小客車未滿五年者免予定期檢驗，五年以
    上未滿十年者，每年至少檢驗一次，十年以上者每年至少檢驗二次。汽車所有人
    應於指定日期前後一個月內持行車執照、新領牌照登記書向公路監理機關申請檢
    驗，但自用小型車申請檢驗，免持新領牌照登記書，八十九年九月十四日修正後
    道路交通安全規則第四十四條第一項亦定有明文。
三、查抗告人小客車，本應於八十九年七月廿日參加定期檢驗，然因道路交通安全規
    則第四十四條規定，於八十九年九月十四日修正，將小客車未滿三年者免予定期
    檢驗，改為未滿五年者免予定期檢驗，抗告人上開小客車原定檢驗日期，因而順
    延至九十年七月廿日檢驗，並於該日期前後一個月內，即九十年六月廿日至九十
    年八月廿日，均得前往驗車。惟抗告人疏未於指定期間內驗車，遭嘉義監理站於
    九十年十二月十日，先舉發其未於指定期日檢驗，嗣九十一年三月十二日，另發
    出明信片通知抗告人應於廿日內驗車，否則逕行註銷牌照等情，業據抗告人代理
    人林秉祥供明在卷（詳本院卷廿三頁），核與嘉義監理所工務員丁○○於本院抗
    告程序證述情節相符（詳本院卷三七頁），復有車輛定期檢驗通知、嘉義監理所
    明信片函、上開小客車行車執照、嘉義監理所舉發違反道路交通管理事件通知單
    在卷可稽（詳原審卷二二、二三、本院卷十八、四一頁），足信屬實。
四、又抗告人上開小客車，因迄未完成定期檢驗，經嘉義監理站於九十一年四月十二
    日，註銷車牌事實，亦有嘉義監理站違反道路交通管理事件裁決書、汽車車籍查
    詢、汽車異動歷史查詢各一紙附卷可憑（詳原審卷八至十頁）。雖抗告人辯稱：
    (一)其於九十一年三月十八日接獲明信片，通知應於廿日內驗車，其亦於九十一年
    四月八日前往驗車，因九十一年四月七日為星期日，應順延一天，故其於九十一
    年四月八日前往驗車，應仍在廿日期限內，當可申請驗車為是。(二)惟其於九十一
    年四月八日申請驗車時，嘉義監理所人員竟告知其車牌已遭註銷，拒絕其驗車申
    請云云。惟查：
  (一)抗告人於九十一年四月八日驗車，是否在嘉義監理站指定「文到後廿日」期限內
    ，須視抗告人何時接獲補驗通知而定。倘抗告人確於九十一年三月十八日始接獲
    通知，則第廿日應至九十一年四月八日始屆滿（按九十一年四月七日為星期日，
    順延一天），抗告人於當日自仍可申請驗車。然查，嘉義監理所工務員丁○○於
    本院抗告程序時供稱：監理站只用明信片通知車主補驗，所以不會有回執資料，
    但明信片列印後，通常當天或隔天就會寄發（詳本院卷三八、三九頁）。是以，
    上開明信片既於九十一年三月十二日即已列印，依一般郵局投遞速度，同屬於嘉
    義地區抗告人，遲至列印後六日，即九十一年三月十八日始接獲通知，應無可能
    。再參諸抗告人先後所稱接獲通知日期，亦有出入，或稱九十一年三月廿日，或
    曰九十一年三月十八、九日。嗣於本院抗告程序中，又堅稱確定係九十一年三月
    十八日下午接獲云云（詳原審四頁背面、二十、本院卷廿四頁），由其前後所述
    觀之，抗告人顯亦無法確定實際接獲通知日期。而抗告人於本院抗告程序中，復
    自承無法證明其係九十一年三月十八日接獲通知等語（詳本院卷三八頁）。從而
    ，抗告人既無從證明接獲通知日期，自無從徒憑抗告人指稱其係於九十一年三月
    十八日始收到通知，即憑以推算「文到後廿日」期限，係至九十一年四月八日始
    屆滿。故抗告人辯稱：其於九十一年四月八日申請驗車，尚在准予補驗期限云云
    ，要非可信。
  (二)縱抗告人所稱九十一年三月十八日接獲通知一情屬實，然其是否確於期限內第廿
    日，即九十一年四月八日前往驗車乙節，亦猶待查證。查嘉義監理站雇員丙○○
    於本院抗告程序證稱：經查詢內部資料，並無抗告人於九十一年四月八日驗車資
    料等語（詳本院廿一頁），而抗告人復無法提出證明，以供本院調查其所述是否
    屬實，則抗告人辯稱曾前往驗車云云，即有可疑。
  (三)況嘉義監理站雇員丙○○於本院抗告程序中證稱：即使過了廿天補驗期間，一般
    祇要在監理站未將車牌註銷前，車主仍可申請驗車等語（詳本院卷二六頁）。經
    查，抗告人小客車，因未完成定期檢驗程序，於九十一年四月十二日，始遭註銷
    車牌，有嘉義監理站違反道路交通管理事件裁決書、汽車車籍查詢、汽車異動歷
    史查詢各一紙附卷可憑（詳原審卷八至十頁）。以此推之，抗告人倘於九十一年
    四月八日前往驗車，應仍可獲准申請，何以竟遭監理所人員拒絕？查抗告人小客
    車，於九十一年四月八日前，尚有逾期檢驗罰金及燃料稅未繳納，且應於繳清罰
    金及稅款後，始得獲准辦理驗車乙節，業據嘉義監理所工務員丁○○於本院抗告
    程序中證述無訛（詳本院卷三八頁），復有車輛定期檢驗通知、嘉義監理站明信
    片、汽車車輛查詢各一紙附卷可稽（詳原審卷九、二二、二三頁），其逕自申請
    驗車，當遭監理人員拒絕。況抗告人於本院抗告程序中，亦自承監理站人員有要
    求其繳費等語（詳本院卷三八頁）。是以，抗告人未繳清所欠稅款前，嘉義監理
    人員拒絕其驗車，即有正當理由。基此，抗告人縱曾於九十一年四月八日前往驗
    車，然其未完成驗車程序，顯有可歸責於抗告人之原因，抗告人指摘嘉義監理所
    拒絕其驗車，未依法行政云云，即非有據。
六、綜上所述，原處分機關依道路交通管理處罰條例第十七條第一項規定，裁處抗告
    人所有J7－0247自小客車註銷牌照，原審交通法庭認原處分機關所裁處，於法並
    無不合，因予駁回抗告人所提異議。本院經核原裁定認事用法，均無違誤。抗告
    意旨，仍執前詞，否認逾期驗車，並指摘原裁定不當，為無理由，應予駁回。
七、據上論斷，應依道路交通案件處理辦理辦法第二十六條，刑事訴訟法第四百十二
    條，裁定如主文。
中    華    民    國      九十一      年      十      月      七        日
                                  臺灣高等法院臺南分院刑事第七庭
                                      審判長法官  蔡    崇    義
                                            法官  許    進    國
                                            法官  董    武    全
右正本證明與原本無異。
不得再抗告。
                                      法院書記官  黃    全    忠
中    華    民    國      九十一      年      十      月      八        日
